臺灣板橋地方法院刑事判決　　　　　　　　　　　　九十一年度訴字第二○九六號
　　公　訴　人　臺灣板橋地方法院檢察署檢察官
　　被　　　告　甲○○○　女　.
右列被告因違反公職人員選舉罷免法案件，經檢察官提起公訴（九十一年度選偵字第
一一五號），本院判決如左：
    主      文
甲○○○對於有投票權之人，交付賄賂，而約其投票權為一定之行使，處有期徒刑肆
月，如易科罰金，以參佰元折算壹日；褫奪公權貳年。
扣案金帝ＸＯ洋酒壹瓶沒收之。
    事      實
一、甲○○○係郭明瑞之妻，見郭明瑞參與民國九十一年六月八日鄉鎮市民代表及村
    里長選舉，競選臺北縣永和市勵行里之里長，為幫助郭明瑞當選，知有投票權之
    勵行里里民丙○○復為該里第九鄰之鄰長，有相當之影響力，竟單獨起意，於九
    十一年五月中旬間某日下午六時許，至臺北縣永和市○○街四十九號斜對面丙○○設攤賣菜之處所交付金帝ＸＯ洋酒一瓶予丙○○，約請丙○○投票予勵行里里
    長候選人郭明瑞及代為拉票，俾郭明瑞順利當選；丙○○收受前開洋酒攜回住處
    ，向妻乙○○告以上情，乙○○深感欠妥及不安，與丙○○商量後，於九十一年
    五月三十日中午某時，利用轄區警員到臺北縣永和市勵行市場內訪查之機會，舉
    報上情，並提供前開洋酒一瓶扣案。
二、案經臺北縣政府警察局永和分局報請臺灣板橋地方法院檢察署檢察官偵查起訴。
    理      由
一、訊之被告甲○○○矢口否認有何賄賂投票權人犯行，辯稱：伊只有拜託丙○○夫
    婦幫伊配偶即郭明瑞拉票，但沒有贈送任何東西予丙○○云云；經查：右揭事實
    ，迭據證人丙○○於警訊、偵訊及審理時證述歷歷（見九十一年度選他字第九八
    五號偵查卷第七頁正面、第八頁反面、第三十三頁、及本院九十一年十一月二十
    八日審判筆錄），與證人即丙○○之妻乙○○於警訊、偵訊及審理中證述一致之
    證言（見前開偵查卷第五頁反面、第三十二頁、第三十三頁正面、及本院九十一
    年十一月二十八日審判筆錄），核無不合，且有甲○○○交付給丙○○之金帝Ｘ
    Ｏ洋酒一瓶扣案可資佐證，參以證人丙○○、乙○○均敘明與被告間無何仇怨，
    被告亦供稱證人丙○○為勵行里之鄰長，平日與丙○○夫婦相處尚稱良好等語（
    均見本院九十一年十一月二十八日審判筆錄），應無挾怨誣陷之虞，堪信證人丙○○、乙○○不利於被告之指證屬實；又郭明瑞確曾參與民國九十一年六月八日
    鄉鎮市民代表及村里長選舉，登記競選臺北縣永和市勵行里之里長，亦據證人郭
    明瑞陳明（見前開偵查卷第三頁反面）；至於證人許德國、林振治、翁文雄、洪
    山海、莊振國、邱溪池、劉郭寶彩、李志洽、林金菊、鮑王秀娥、楊進祿、鄭守
    謙、劉政雄等於警訊時雖均否認曾收受賄賂，惟僅足徵表無從以渠等證言證明被
    告另有交付賄賂予其他有投票權人之事實，與被告是否交付賄賂予證人丙○○之
    事實無涉，自未可資為有利於被告認定之論據；綜上，被告所辯，無非避就卸責
    之詞，不足採信，本案事證明確，被告犯行堪予認定，應依法論科。
二、核被告甲○○○所為，係犯公職人員選舉罷免法第九十條之一第一項對於有選舉
    權人交付賄賂，而約期投票權為一定之行使罪。爰審酌選舉乃民主政治之重要機
    制，亦攸關政治品質之良窳，然選以賄成，恰為敗壞我國選風，影響政治品質之
    重要原因，被告對於有投票權人交付賄賂而約請為投票權一定之行使之行為，戕
    害選舉之公正性，應予非難，兼衡其乃為助夫當選里長而肇此犯行，素行良好（
    前無犯罪紀錄，見卷內臺灣高等法院檢察署刑案紀錄簡覆表），所交付賄賂對象
    、價值，以及犯罪後態度等一切情狀，量處如主文所示之刑，並諭知易科罰金之
    折算標準，併依公職人員選舉罷免法第九十八條第三項規定，諭知褫奪公權二年
    ，以資儆懲。
三、扣案金帝ＸＯ洋酒一瓶，為甲○○○對有投票權之人，約其投票權為一定之行使
    ，所交付之賄賂，不問屬於何人所有，應依公職人員選舉罷免法第九十條之一第
    三項規定，宣告沒收。
據上論結，應依刑事訴訟法第二百九十九條第一項前段，公職人員選舉罷免法第九十
條之一第一項、第三項、第九十八條第三項，刑法第十一條前段、第四十一條第一項
前段、第三十七條第二項，罰金罰鍰提高標準條例第二條，判決如主文。
本案經檢察官郭緯中到庭執行職務。
中      華      民      國    九十一    年     十二     月     十二     日
                                    臺灣板橋地方法院刑事第六庭
                                        法  官  蔡  新  毅
右正本證明與原本無異。
如不服本判決，應於判決送達後十日內，向本院提出上訴狀，上訴於臺灣高等法院。
                                        書記官  謝  麗  秋
中      華      民      國    九十一    年     十二     月     十二     日
※附錄本案論罪科刑法條全文※
公職人員選舉罷免法第九十條之一：
對於有投票權之人，行求期約或交付賄賂或其他不正利益，而約其不行使投票權或為
一定之行使者，處五年以下有期徒刑，得併科新台幣四十萬元以上四百萬元以下罰金
。
預備犯前項之罪者，處一年以下有期徒刑。
預備或用以行求期約或交付之賄賂，不問屬於犯人與否，沒收之。
犯第一項或第二項之罪，於犯罪後六個月內自首者，減輕或免除其刑；因而查獲候選
人為共犯者免除其刑。
犯第一項或第二項之罪，在偵查中自白者，減輕其刑；因而查獲候選人為共犯者，減
輕或免除其刑。
